臺灣高等法院民事判決　　　　　　　　　 95年度上字第834號
上　訴　人　華齡電子股份有限公司
法定代理人　丙○○
訴訟代理人　乙○○
　　　　　　李志雄律師
上　訴　人　戊○○
送達代收人　丁○○
被　上訴人　甲○○
訴訟代理人　楊肅欣律師
上列當事人間，因給付貨款事件，上訴人對於中華民國95年8月8
日臺灣板橋地方法院95年度訴字第1134號第一審判決，提起上訴
，經本院於96年1月9日言詞辯論終結，判決如下：
    主      文
原判決廢棄。
被上訴人在第一審之訴、及假執行之聲請均駁回。
第一、二審訴訟費用由被上訴人負擔。
    事實及理由
一、按：「言詞辯論期日，當事人之一造不到場者，得依到場當
    事人之聲請，由其一造辯論而為判決。」、「有下列各款情
    形之一者，法院應以裁定駁回前條聲請，並延展辯論期日：
    (一)不到場之當事人未於相當時期受合法之通知者。(二)當
    事人之不到場，可認為係因天災或其他正當理由者。(三)到
    場之當事人於法院應依職權調查之事項，不能為必要之證明
    者。(四)到場之當事人所提出之聲明、事實或證據，未於相
    當時期通知他造者。」民事訴訟法第385條第1項前段、第38
     6條分別定有明文。本件上訴人戊○○未於言詞辯論期日到
    場，核無民事訴訟法第 386條所列各款情形之一，爰依被上
    訴人之聲請，由其一造辯論而為判決，合先敘明。
二、被上訴人起訴主張：上訴人華齡電子股份有限公司 (以下稱
    華齡公司)於91年8月13日就其積欠中國大陸天智電子塑膠製
    品工廠(以下稱天智電子廠)貨款新臺幣(以下同)380萬元(以
    下稱系爭貨款 )，邀同上訴人戊○○為連帶保證人，與被上
    訴人簽訂協議書(以下稱系爭協議書)，約定自92年12月31日
    起至96年12月31日止分 5年向被上訴人攤還，如有一期未按
    期履行，視為全部到期；上訴人華齡公司未依協議書之約定
    攤還予被上訴人，屢經被上訴人催索，均未獲置理。為此，
    本於系爭協議書之約定，求為命上訴人等應連帶給付被上訴
    人 380萬元本息之判決。並聲明：(一)上訴駁回。(二)第二
    審訴訟費用由上訴人負擔。
三、上訴人等則以：被上訴人原為天智電子廠股東，為在臺灣之
    聯絡人，上訴人不疑有他，91年 8月13日上訴人就積欠天智
    電子廠之系爭貨款，與之簽訂系爭協議書，約定分期攤還，
    嗣後發現其與天智電子廠無涉，且天智電子廠未授權向上訴
    人追償系爭貨款，無權代理天智電子廠簽訂系爭協議書，上
    訴人以原審民事答辯狀(原審卷第26、27頁)為撤回簽訂系爭
    協議書之意思表示，系爭協議書即失效力，其據以請求，自
    無理由等語，資為抗辯。並聲明：(一)原判決廢棄。(二)被
    上訴人在第一審之訴及假執行之聲請駁回。(三)第一、二審
    訴訟費用由被上訴人負擔。
四、被上訴人主張上訴人華齡公司於91年 8月13日就其積欠天智
    電子廠之系爭貨款，邀同上訴人戊○○為連帶保證人，與被
    上訴人簽訂系爭協議書，約定自92年12月31日起至96年12月
    31日止，分 5年攤還，如有一期未按期履行，視為全部到期
    ；上訴人華齡公司未依協議書之約定攤還，屢經被上訴人催
    索，均未獲置理等事實，為上訴人所不爭執，且有系爭協議
    書在卷(臺灣士林地方法院卷第10頁)為憑；被上訴人主張之
    上開事實，應堪信為真實。
五、按：解釋意思表示，應探求當事人之真意，不得拘泥於所用
    之辭句，民法第98條定有明文。又：契約應以當事人立約當
    時之真意為準，而真意何在，又應以過去事實及其他一切證
    據資料為斷定之標準，不能拘泥文字致失真意，亦有最高法
    院19年度上字第 453號判例，可資參照。本件被上訴人主張
    上訴人華齡公司於91年 8月13日邀同上訴人戊○○為連帶保
    證人，與被上訴人所簽訂系爭協議書之契約當事人，係上訴
    人華齡公司、及被上訴人，與天智電子廠無涉；上訴人等則
    以被上訴人就系爭貨款未經天智電子廠之授權，與上訴人華
    齡公司所簽訂系爭協議書，不生效力等語為抗辯；經查：
(一)上訴人華齡公司為清償積欠天智電子廠之系爭貨款，邀同上
    訴人戊○○為連帶保證人，與被上訴人簽訂系爭協議書之事
    實，為兩造所不爭執，且有「立協議書人華齡電子股份有限
    公司(以下簡稱甲方)，茲積欠甲○○ (天智電子塑膠製品工
    廠) (以下簡稱乙方)貨款計新台幣佰捌拾萬元整，以五年
    內攤還完畢，其時間、金額如下…」之系爭協議書在卷足稽
    。
(二)查天智電子廠原為被上訴人於大陸所投資之公司，與上訴人
    華齡公司以往之交易習慣，為上訴人華齡公司向天智電子廠
    訂貨、交付貨款均由被上訴人經手之事實，為被上訴人所不
    爭執，有被上訴人於原法院言詞辯論期日、及本院準備程序
    期日分別陳明：「天智公司是原告在大陸的公司，其交易都
    是透過原告訂貨並向原告付款，…」 (原審卷第22頁)、「
    天智公司就是甲○○在大陸投資的公司」(本院卷第21頁)等
    語、及於本院提出之答辯狀所為「…然因天智塑膠廠為被上
    訴人在大陸投資之企業，有關天智塑膠廠之貨款，通常均直
    接由被上訴人受領，再轉給天智塑膠廠，此交易模式為兩造
    所認可，並已多次兌付在案。…」之陳述(本院卷第55頁)足
    稽。
(三)綜合上開系爭協議書簽訂意旨，係上訴人華齡公司為清償天
    智電子廠之系爭貨款，及上訴人華齡公司向天智電子廠訂貨
    、給付貨款，均由被上訴人經手之過去事實，被上訴人顯係
    以天智電子廠之代理人，與上訴人華齡公司簽訂系爭協議書
    ；上訴人華齡公司亦以被上訴人為天智電子廠在臺之代理人
    ，而與之簽訂系爭協議書，均極為明確；被上訴人主張簽訂
    系爭協議書與天智電子廠無涉，顯不足採。
六、查：代理人於代理權限內，以本人名義所為之意思表示，直
    接對本人發生效力，民法第103條第1項定有明文。本件被上
    訴人係以天智電子廠之代理人，與上訴人華齡公司簽訂系爭
    協議書，已如前所述，依民法第103條第1項之規定，系爭協
    議書所約定之權利、義務，直接對於天智電子廠發生效力，
    天智電子廠依系爭協議書，自得請求上訴人等履行系爭協議
    書之約定，被上訴人對於上訴人等無請求權。
七、從而，被上訴人依系爭協議書，請求上訴人等給付 380萬元
    本息，於法尚非有據，不應准許；原法院為其勝訴判決，並
    為假執行之宣告，容有未恰；上訴意旨指摘原法院之判決不
    當，求予廢棄，為有理由，應由本院予以廢棄，更為判決如
    主文第二項所示。
八、本件事證已臻明確，兩造其他攻擊、防禦方法，及提出未援
    用之證據，經斟酌後認不影響判決基礎，無逐一論述必要，
    併此敘明。
據上論結，本件上訴為有理由，爰判決如主文。
中　　華　　民　　國　　96　　年　 　1　　月　 　16 　日
                    民事第五庭
                        審判長法　官  林丁寶
　　　　　　　　　　　  　　　法　官  高鳳仙
　　　　　　　　　　　　  　　法　官  陳博享
正本係照原本作成。
如不服本判決，應於收受送達後20日內向本院提出上訴書狀，其
未表明上訴理由者，應於提出上訴後20日內向本院補提理由書狀
（均須按他造當事人之人數附繕本）上訴時應提出委任律師或具
有律師資格之人之委任狀；委任有律師資格者，另應附具律師資
格證書及釋明委任人與受任人有民事訴訟法第466條之1第1項但
書或第2項（詳附註）所定關係之釋明文書影本。
中　　華　　民　　國　　96　　年　　1 　　月　　16　　日
                              書記官  鄭靜如
附註：
民事訴訟法第466條之1（第1項、第2項）：
對於第二審判決上訴，上訴人應委任律師為訴訟代理人。但上訴
人或其他法定代理人具有律師資格者，不在此限。
上訴人之配偶、三親等內之血親、二親等內之姻親，或上訴人為
法人、中央或地方機關時，其所屬專任人員具有律師資格並經法
院認為適當者，亦得為第三審訴訟代理人。    .
